最高法院刑事判決　　　　　　九十四年度台上字第四五七一號
　　上　訴　人　甲○○
　　　　　　　　　　　　弄13.
　　　　　　　　乙○○
　　　　　　　　　　　　5樓
　　上 列一 人
　　選任辯護人　鄭崇文律師
　　上　訴　人　丙○○
　　　　　　　　　　　　3樓之.
　　　　　　　　　　　　（另案在台灣台北監獄台北分監執行
　　　　　　　　　　　　中）
　　選任辯護人　蔡文彬律師
　　　　　　　　張亞婷律師
　　　　　　　　洪憲明律師
上列上訴人等因妨害國幣懲治條例案件，不服台灣高等法院中華
民國九十四年四月十三日第二審判決（九十三年度上訴字第三二
五八號，起訴案號：台灣板橋地方法院檢察署九十二年度偵字第
九一六二、一二七七三號），提起上訴，本院判決如下：
    主  文
上訴駁回。
    理  由
一、上訴人丙○○、乙○○部分
按刑事訴訟法第三百七十七條規定，上訴於第三審法院，非以判
決違背法令為理由，不得為之。是提起第三審上訴，應以原判決
違背法令為理由，係屬法定要件。如果上訴理由狀並未依據卷內
訴訟資料，具體指摘原判決不適用何種法則或如何適用不當，或
所指摘原判決違法情事，顯與法律規定得為第三審上訴理由之違
法情形，不相適合時，均應認其上訴為違背法律上之程式，予以
駁回。本件原判決維持第一審論上訴人丙○○、乙○○以共同連
續意圖供行使之用，而偽造幣券罪，處丙○○有期徒刑捌年；乙
○○有期徒刑陸年，並諭知扣案如原判決附表所示之物沒收部分
之判決，駁回上訴人等該部分在第二審之上訴。係依憑上訴人丙
○○供承警方自其位在中和市○○路一八０號四十樓之二之住處
內查獲如原判決附表編號一至九所示之尺寸固定扳手等物均為其
所有等情不諱，參酌上訴人乙○○、已定讞共犯甲○○（經原審
判處有期徒刑陸年確定，以下稱乙○○等二人），共犯林冠如（
第一審法院通緝中）於警詢及檢察官偵查中之自白（均供承受上
訴人丙○○僱用，以丙○○提供之電腦等物品共同印製偽鈔），
及卷附之查獲現場照片二十七張、中央銀行發行局民國九十二年
五月五日台央發字第０九二００三０九九三號函一件（認：「該
等新台幣（下同）一千元偽鈔均以彩色噴墨方式仿印，以透明漆
仿隱藏字，無凹版印紋凸起效果；紙質與真鈔不同，以螢光筆繪
製仿紙張螢光纖維絲，水印以灰色墨仿造，安全線以灰色墨或彩
色噴墨在紙張背面仿製，另以燙印箔膜（含面額數字）仿鈔券正
面五段裸露部分；左下角面額數字以燙印箔膜仿折光變色油墨」
），扣案之偽造一千元紙鈔二千五百四十二張、偽造之一千元鈔
券半成品一批、如原判決附表編號十至四十五所示之電腦等證據
資料，而為論斷，已敘述其所憑之證據及認定之理由。而以上訴
人等否認有共同偽造幣券犯行，及上訴人丙○○辯稱：因與林冠
如有債務糾紛，且警員告知林冠如等三人，是伊去報警，林冠如
等三人才誣陷伊；上訴人乙○○辯以：伊未製造偽鈔，因伊所供
與林冠如有異時，警員即拒絕製作筆錄，故才為不實自白各等語
，係飾卸之詞，無足採取，在理由內依憑調查所得證據，詳加指
駁；並說明：（一）乙○○等二人於第一審法院審理時雖均以警
詢自白非出於自由意志置辯，惟彼等前後所辯之情節不一，且於
檢察官訊問時，仍均坦承警詢之陳述實在，而所述共同製造偽鈔
之情節亦與警詢所供相符，足見乙○○等二人於警詢時之自白出
於自由意志，應具證據能力。至於乙○○等二人另稱：警方當日
下午甫進入搜索之初，曾拿槍枝敲打彼等頭部，命其蹲下乙節，
因警方係於翌日即九十二年五月一日上午，始對彼等進行詢問，
有警詢筆錄在卷可稽，此時與搜索時間相距已達十多個小時，故
乙○○等二人警詢之自白應具任意性。（二）按被告以外之人於
偵查中向檢察官所為之陳述，除顯有不可信之情況者外，得為證
據；又被告以外之人於審判中有下列情形之一，其於檢察事務官
、司法警察官或司法警察調查中所為之陳述，經證明具有可信之
特別情況，且為證明犯罪事實之存否所必要者，得為證據：１、
死亡者。２、身心障礙致記憶喪失或無法陳述者。３、滯留國外
或所在不明而無法傳喚或傳喚不到者。４、到庭後無正當理由拒
絕陳述者，刑事訴訟法第一百五十九條之一第二項、第一百五十
九條之三分別定有明文。共犯林冠如於警詢及檢察官訊問時均自
白犯罪，且其供述共同製造偽鈔之情節，與乙○○等二人於警詢
及檢察官訊問時所供相互一致，而林冠如經第一審法院及原審傳
拘無著，並經第一審法院依法通緝在案，是其既因所在不明而無
法傳喚，經核其於警詢及檢察官訊問時之供述，確有扣案之證物
等為憑，具可信性，應具證據能力，足為上訴人乙○○及丙○○
犯罪之佐據。（三）上訴人丙○○所舉之證人楊文忠固證稱：九
十二年三月間，至中和市○○路一八０號四十樓之二丙○○住所
，找林冠如時，見丙○○和林冠如在吵架云云，但查警方於同年
四月三十日中午十二時許，持第一審法院搜索票至前開丙○○之
住所查獲上訴人丙○○時，證人楊文忠亦同在該屋內，其既曾長
時間停留，對該住處應相當熟悉，其卻稱僅曾兩次前往，且短暫
停留云云，所證之可信性堪疑。（四）上訴人丙○○之選任辯護
人另主張：由卷附搜索票之記載，可知警方所聲請而經法院核准
之受搜索人並無「丙○○」，而搜索地點中和市○○路一八０號
四十樓之二並非當時所製作搜索扣押筆錄上所載受搜索人「楊文
忠」所有、承租或居住之地點，依當時之現況，該搜索地點係由
上訴人丙○○居住，應係屬刑事訟訟法第一百二十二條第二項所
規定之第三人之住居所，警方在未得第三人即上訴人丙○○同意
之情況下，即率爾進入搜索地點進行搜索，且在未確認上訴人丙
○○即為搜索票上所記載之「大哥」，又不知在何根據之情況下
，即非法搜索非受搜索人丙○○所有或持有之物品，所為之搜索
、扣押程序違法，扣押之物品不得為本案之證據，並聲請傳喚當
初向法院聲請搜索票之承辦警員云云。惟卷附之第一審法院九十
二年度聲搜字第九一九號搜索票影本二件，乃第一審法院法官就
司法警察官之聲請，審酌刑事訴訟法第一百二十二條之規定後核
發之搜索票，其中一張搜索票已載明搜索處所為「中和市○○路
一八０號四十樓之二」，受搜索人「綽號大哥」與林冠如，楊文
忠等多人，姑不論乙○○等二人於偵查中均稱：上訴人丙○○為
「大哥」；證人即警員王志成於原審亦證稱：當時搜索時，直覺
判斷上訴人丙○○就是綽號「大哥」之人，因綽號「大哥」者正
通緝中，而當時在場者，僅有上訴人丙○○被通緝各等語，益見
當時搜索之對象，即為綽號「大哥」之丙○○無訛，況依刑事訴
訟法第一百二十八條第二項規定，被告或犯罪嫌疑人不明時，尚
得不予記載。則警方對「中和市○○路一八０號四十樓之二」之
處所執行搜索，自無違法之理由。從形式上觀察，原判決並無違
背法令之情形存在。乙○○上訴意旨略以：伊被逮捕時，曾遭警
方以槍枝敲打頭部，雙手反銬及被喝令蹲下，該警詢筆錄自係受
威嚇、誘導，不具證據能力，原判決對該自白刑求之抗辯，竟未
予查證。且本件警方移送之關係人蔡昇峰、江倩雯及楊文忠均證
稱：並不認識乙○○等二人，足證甲○○被查獲當日係由乙○○
陪同至前開大樓之十六樓找其男友李育達，原判決對此有利上訴
人乙○○之證據，並未說明不予採信之理由，亦有判決不備理由
之違誤；丙○○上訴意旨略稱：（一）同案被告林冠如係挾恨誣
陷，且中和市○○路一八０號四十樓之二及同楝大樓之十六樓均
非伊租賃或居住之處所，扣案之工具，大多為一般居家用之器具
，亦僅部分為其所有，原判決遽予宣告沒收，自有違誤。（二）
林冠如既未到庭接受詰問，其於警詢及檢察官偵查時之供述，自
為傳聞證據，不得採為有罪判決之論據。（三）原判決附表編號
九之Ａ４紙張一包固為上訴人丙○○所有，此與同附表編號四十
四之Ａ４紙張八盒並非相同，再原判決以證人楊文忠之證述，資
為本案判決之重要論據，亦有未當。況本件並無證據足證上訴人
丙○○僱用乙○○等人，原判決認上訴人丙○○為共犯之一，亦
有違誤各等語。惟查：（一）證據之取捨，為事實審法院之職權
，倘其採證認事並不違背證據法則，即不得任意指為違法。原判
決已就相關事證詳加調查論列，復綜合上訴人乙○○、共犯林冠
如及甲○○之自白，參互斟酌判斷，資為不利於上訴人等之認定
，併已說明其取捨判斷而得心證之理由。且依卷內資料，又別無
證據足資證明上訴人乙○○、共犯林冠如及甲○○前開供述之任
意性有虛偽不實之客觀情形，則原審依其所採取之證據，說明該
自白可為不利上訴人等之認定之理由，並無違誤之情形。上訴意
旨所為指摘，無非就原審採證認事之職權行使，任憑己見，泛言
指摘，再為事實上之爭執，並非依據卷內訴訟資料而為之具體指
摘，自非正當之第三審上訴理由。（二）原判決既認依憑上開證
據，上訴人等應負之罪責，已臻明確，且並未認定警方移送之關
係人蔡昇峰、江倩雯及楊文忠與上訴人等有共犯關係，自係認定
證人蔡昇峰、江倩雯及楊文忠所證：彼等與乙○○、甲○○不識
等語，不足為有利上訴人乙○○之認定，其雖未載明證人蔡昇峰
等三人之證言不足為有利上訴人乙○○之認定，僅係說明之理由
較為簡略，顯然於判決無影響，按之刑事訴訟法第三百八十條之
規定，尚難執以指摘，資為第三審上訴之合法理由。另原判決附
表之物品，上訴人丙○○雖僅供承部分為其所有，惟原判決已說
明據上訴人乙○○、共犯林冠如及甲○○之供述，印製偽鈔之材
料及機器既均由上訴人提供，憑以該附表編號一至四十五之物品
應均為丙○○所有，而予宣告沒收，並無採證違反法則之情形。
上訴論旨，妄指為違法，顯非依據卷內訴訟資料而為指摘之適法
第三審上訴理由。（三）原判決已敘明上訴人乙○○、共犯林冠
如及甲○○除於警詢自白外，並於檢察官隔離訊問時，仍為同一
之供述，是縱然剔除該部分於警詢所為之自白，亦不影響原審依
彼等於檢察官偵查時之供述以及其他不利於上訴人之證據，認定
上訴人等犯行之判決結果；又依原判決理由之記載，係在說明證
人楊文忠之證言，不足採為有利上訴人等之認定，並非以該證述
資為不利上訴人等之論斷。上訴意旨仍係專執己見，任意爭執，
並非合法之第三審上訴理由。（四）其餘上訴意旨，則置原判決
之明白論斷於不顧，或仍持原判決已說明理由而捨棄不採之陳詞
辯解，再為事實上之爭執，或就屬於事實審法院採證認事職權之
行使，全憑己見，任意指摘，難謂已符合首揭法定上訴第三審之
要件。其上訴均違背法律上之程式，應予駁回。
二、上訴人甲○○部分
查上訴期間為十日，自送達判決後起算，刑事訴訟法第三百四十
九條前段定有明文。上訴人甲○○因妨害國幣懲治條例案件，經
原審判決後於九十四年四月二十一日送達於上訴人收受，有送達
證書附卷可按，又甲○○係居住於台北市，無在途期間可供扣除
，其法定之十日上訴期間原於同年五月一日屆滿，而因該日係星
期日，上訴期間至同月二日屆滿。乃上訴人甲○○延至五月四日
始具狀提起上訴，顯已逾期，其上訴自非合法，應予駁回。
據上論結，應依刑事訴訟法第三百九十五條前段，判決如主文。
中　　華　　民　　國　九十四　年　　八　　月   十九　 日
                      最高法院刑事第七庭
                          審判長法官  林　增　福
                                法官  邵　燕　玲
                                法官  張　清　埤
                                法官  陳　世　雄
                                法官  陳　朱　貴
      本件正本證明與原本無異
                                      書  記  官
中　　華　　民　　國　九十四　年　　八　　月　二十二　日
                                                  Ｍ
